【裁判字號】    99,上重訴,5
【裁判日期】    990504
【裁判案由】    殺人等
【裁判全文】
臺灣高等法院臺中分院刑事判決         99年度上重訴字第5號
上  訴  人
即  被  告  張孝慈
指定辯護人  許宏達律師
上列上訴人因殺人等案件，不服臺灣臺中地方法院98年度重訴字
第3803號中華民國99年 2月11日第一審判決（起訴案號：臺灣臺
中地方法院檢察署98年度少連偵字第78號），提起上訴，本院判
決如下：
    主  文
上訴駁回。

    事  實
一、共同殺害林○○未遂部分：
  (一)甲○○與少年曾○○（由檢察官另案提起公訴）、賴○文（
    另案由臺灣臺中地方法院少年法庭調查中） 3人，因不滿少
    年林○○平日講話太衝，曾○○遂於民國98年7月9日晚上某
    時，在平日經常流連之臺中縣太平市○○路0段000巷0號FBI
    網咖 2館內，與甲○○、賴○文共謀以毆打之方式教訓林○○。
  (二)甲○○與曾○○、賴○文 3人遂基於共同傷害之犯意聯絡，
    於同日23、24時許，先與不知情之少年鄭○○、朱○○、賴
    ○期（以上 3人業經臺灣臺中地方法院少年法庭裁定不付審
    理確定）及羅安成（由檢察官另為不起訴處分）等人在上開
    FBI網咖2館喝酒後聊天，曾○○遂邀林○○及在場之人一同
    到位在臺中縣太平市○○路00○00號之開天宮觀賞夜景。由
    羅安成騎機車搭載曾○○及甲○○，賴○文騎機車搭載鄭○○一同前往開天宮後，曾○○再借用羅安成之機車至FBI 網
    咖 2館搭載朱○○、賴○期前往開天宮，而林○○走到臺中
    縣太平市中山路1段322巷口之OK便利超商旁，由不知情之少
    年賴○翔（業經臺灣臺中地方法院少年法庭裁定不付審理確
    定）騎機車載其前往開天宮。賴○文已預先在太平市中山路
    1 段245巷三番街商店街附近撿拾木棍1支，並攜帶前往開天
    宮。
  (三)嗣於翌日（即7月10日）凌晨0時30分許，在上述開天宮前之
    涼亭旁，先由曾○○在現場另行撿拾 1支木棍，賴○文則將
    其在前開三番街商店街附近所撿拾之木棍折斷成 2支，分由
    賴○文及甲○○各持 1支木棍後，趁林○○因酒醉而疏於防
    備之際，先由曾○○持木棍毆打林○○之頭部，再由甲○○
    持木棍毆打林○○之背部，賴○文則持木棍毆打林○○之頭
    部、腳部、手部及腿部，毆打過程中賴○翔見狀先騎機車載
    鄭○○、朱○○下山離去。林○○不支而倒地後，又遭曾○○等3人持木棍接續毆打，總計約5、60下以上，賴○文復騎
    機車朝林○○的腳部來回輾壓2、3次。
  (四)嗣曾○○、甲○○ 2人見林○○已經昏迷，遂變更傷害犯意
    為不確定之殺人犯意，曾○○先叫甲○○將林○○拖行至道
    路坡崁旁，再由甲○○抬著林○○的腳，曾○○抬著林○○
    的手，2 人共同基於殺人之犯意聯絡，合力將林○○猛力丟
    下坡崁下方之草叢內，曾○○、甲○○及賴○期再分別搭乘
    羅安成，賴○文所騎乘之機車下山。林○○因昏迷而躺在草
    叢下方之樹林內，期間曾醒來2次，但又再次昏倒，至第3次
    醒來後，因坡崁坡度陡峭而無法往上爬行，遂往下爬行至山
    下之某民宅求救，於7月11日上午9時35分許，由屋主撥打電
    話叫救護車，緊急將林○○送往國軍臺中總醫院附設民眾診
    療服務處醫治始倖免於難，但仍因此而受有頭部外傷併頭皮
    及臉部多處撕裂傷及傷口感染（頭皮 4處傷口，合計20公分
    以上，臉部傷口 3公分傷口，右眼眶瘀青腫脹，傷口長蛆）
    、左手無名指遠端指節截肢（開放性骨折）、右手肘 2撕裂
    傷（2公分傷口）等傷害。
二、共同殺害陳○○部分：
  (一)少年曾○○因少年陳○○積欠其新臺幣約（下同）3,000 元
    遲未還款，且曾受其欺侮毆打，因而懷恨在心；少女朱○○
    則因曾在網咖店內遭受陳○○不當之肢體碰觸而心生不滿；
    少年賴○期亦因陳○○常向其借錢亦有所不悅（以上曾○○
    、朱○○、賴○期 3人均由檢察官另案提起公訴）。甲○○
    則因多次聽聞國中同校之同學即少年曾○○抱怨陳○○之行
    徑，且曾目睹陳○○在公開場合對朱○○毛手毛腳，亦心生
    不滿，而對陳○○心生厭惡。
  (二)曾○○遂於98年5、6月間，先向甲○○表達欲殺害陳○○之
    意，甲○○亦表贊同。嗣於98年 7月13日上午某時，曾○○
    將其所持有（其父逝世後所遺留）之管制武士刀、非管制刀
    械、西瓜刀（黑色握把）各 1支及甲○○所有之西瓜刀（銀
    色握把） 1支裝入羽毛球袋內，並攜帶至賴○期家中。賴○
    期知悉羽毛球袋內裝有上開刀械並藏放在其家中。甲○○、
    曾○○、賴○期、朱○○等 4人再於同日15時至17時許，在
    上開FBI網咖2館討論如何殺害陳○○，其等 4人基於共同殺
    人之犯意聯絡，由曾○○提議用酒灌醉陳○○，再帶到開天
    宮之頂樓加以殺害，曾○○與甲○○並稱由其 2人下手殺害
    陳○○即可，其他人不要插手等語。賴○期、朱○○並附和
    同意，遂進行殺人計劃。
  (三)4人遂推由曾○○及甲○○先前往超級市場購買高粱酒1瓶及
    啤酒10餘瓶。同日22時到23時許，曾○○、甲○○、賴○期
    、朱○○及不知情之少年鄭○○（業經臺灣臺中地方法院少
    年法庭裁定不付審理確定）、林琨詠、張志宇（殺人部分均
    由檢察官另案為不起訴處分）、陳○○等人在上開FBI網咖2
    館共同喝酒。除張志宇沒有喝酒外，其他之人均輪流與陳○○喝酒，喝完酒後曾○○故意提議要到開天宮賞夜景，並請
    託張志宇、林琨詠騎機車載其等前往開天宮，張志宇、林琨
    詠予以應允。林琨詠遂騎乘車牌號碼 000-000號普通重型機
    車後座載朱○○及賴○期，鄭○○則蹲在前方踏板上共同前
    往賴○期家，張志宇則騎乘車牌號碼 000-000號普通重型機
    車後座搭載曾○○及甲○○到賴○期家集合。
  (四)嗣賴○期從家中取出裝有上開刀械之羽毛球袋，隨即從羽毛
    袋內取出非管制刀械 1支藏放在自己之褲管內，並由曾○○
    將裝有管制武士刀1支及西瓜刀2支之羽毛球袋置於林琨詠機
    車之腳踏板上，由林琨詠騎乘上開重型機車載鄭○○、賴○
    期前往開天宮，張志宇則騎乘上開重型機車載曾○○、朱○○跟隨在後前往開天宮。於前往開天宮途中，賴○期所攜帶
    藏放在自己褲管內之非管制刀械掉落在地上，曾○○在後看
    見該非管制刀械掉落在地上遂叫張志宇停車，由其下車將該
    把非管制刀械撿起藏放在背後，並攜帶前往開天宮。到達開
    天宮入口處後，林琨詠將該羽毛球袋交給曾○○，再由曾○○將該羽毛球袋連同路上拾獲賴○期掉落之非管制刀械，於
    夜間攜帶至公眾得出入之場所開天宮頂樓，並請林琨詠再騎
    上開機車返回賴○期住處載甲○○，曾○○並叫賴○期準備
    冥紙及香，賴○期遂借用朱○○之行動電話撥打電話回家，
    委請不知情之母親準備冥紙及香，並由甲○○放入林琨詠之
    機車置物箱內，再至FBI網咖2館載陳○○一同前往開天宮。
  (五)陳○○至開天宮入口處之圍籬小門時，因酒醉而嘔吐，甲○○遂攜帶冥紙及香先爬上開天宮頂樓，林琨詠則陪陳○○在
    階梯上稍坐片刻休息，再一同爬上開天宮頂樓。陳○○爬至
    開天宮頂樓後，便仰躺在欄杆旁休息，曾○○則向林琨詠拿
    香菸點燃後遞給陳○○。7月14日凌晨約1時10分許，陳○○
    抽完香菸後，爬起倚靠在欄杆嘔吐，賴○期則因酒醉而躺在
    地上睡覺。曾○○與甲○○為避免殺人時之血液噴濺，先各
    自脫下上衣，曾○○並脫下其鞋子，待曾○○自賴○期手中
    接過前揭之管制之武士刀，隨即以三字經辱罵陳○○，同時
    朝陳○○的背部砍殺2、3刀，陳○○立刻轉身面對曾○○並
    伸手抵擋，曾○○再拿該管制之武士刀朝陳○○之手臂、胸
    部、頸部等處砍殺20餘刀。待陳○○不支倒地後，甲○○則
    持銀色握把之西瓜刀繼續朝仰躺在地之陳○○胸部、腹部揮
    砍10多刀，曾○○再拿前揭非管制刀械，接續揮砍戳刺陳○○之胸部、腹部約10餘刀，並將該刀插在陳○○之胸膛上，
    再持該管制之武士刀，接續揮砍陳○○之胸部、腹部及頭部
    約20餘刀。導致陳○○受有：
    1.右面部斜向刀傷1處，4×1公分，深入肌肉。
    2.左面部頸部多方向刀傷11處，最大11×2公分，深入肌肉
      ，刺穿氣管。
    3.前胸部共計37處刀傷，多方向，有砍傷及刺傷，最大16×
      2公分，深入胸腔。
    4.左背部斜向刀傷4處，最大11×2公分，深入肌肉。
    5.右手掌橫向刀傷3處，最大9×1公分，深入肌肉。
    6.左手掌5處刀傷，最大11×1公分，造成左側第4及5手指外
      傷性截肢缺損。
    7.左上臂7處刀傷，最大11×3公分，深入肌肉。
    8.右後側第6、7、9、10肋間刀傷痕。
    9.左後側第8（1處）及10（2處）肋間刀傷痕。
    10.左下肺葉（3處各1公分）、右中肺葉（2處各1公分）及右
      下肺葉（1處1公分）破裂。
    11.左心室2處刀傷，近主動脈處刀傷入口3公分，刺入心臟在
      心中膈留下刀傷2.5公分。近心尖處刀傷入口2.5公分，未
      刺入心室僅刺到心肌。
    12.左肝葉2處刀傷，最大5公分長等傷害。
  (六)陳○○並因左前胸部所受之多處刀傷深入胸腔，刺穿心臟左
    心室，造成大量出血當場死亡。
  (七)甲○○等砍殺陳○○後，曾○○叫林琨詠探查陳○○是否已
    經死亡，林琨詠遂趨近觸摸陳○○之胸口，發現陳○○已無
    呼吸後，以手蓋上陳○○仍未闔上之雙眼，並向曾○○表示
    陳○○應該已經死亡，曾○○遂叫醒賴○期，由賴○期到處
    丟撒冥紙，並與曾○○、甲○○及林琨詠等 4人焚香祭拜。
    曾○○、甲○○本欲將陳○○之屍體拖行下至開天宮路旁，
    惟因拖行不易，遂要求林琨詠協助，由其 3人合力將陳○○
    之屍體抬掛在開天宮頂樓的紅色欄杆，然後往樓下丟棄，造
    成陳○○之右側第 5、6、9肋骨骨折、左上臂開放性骨折、
    骨露出及右上臂閉鎖性骨折之損壞。其 3人下樓後，再合力
    將陳○○之屍體拖到開天宮附近涼亭旁之草叢，而將陳○○
    之屍體遺棄在該處，並在附近丟撒冥紙，而曾○○與甲○○
    2 人再分持管制之武士刀、銀色握把之西瓜刀揮砍牧草掩蓋
    在陳○○之屍體上，以防止他人發現（林琨詠所涉遺棄屍體
    罪部分，同案經檢察官提起公訴，本院另行審結）。
  (八)俟處置陳○○之屍體後，張志宇遂騎乘上開機車搭載曾○○
    、甲○○離開到賴○期家，林琨詠則騎乘上開機車搭載朱○○、鄭○○及賴○期到賴○期家中會合，並清洗手腳及兇刀
    。林琨詠因見朱○○神色不定，遂提議並搭載朱○○及甲○○前往林琨詠家中拿取平安符，林琨詠隨即換下於搬運陳○○屍體時已沾染血跡之深灰色無袖短 T恤及米白色短褲，甲○○則在林琨詠家中沐浴，並將犯案時所穿已沾染血跡之藍
    色牛仔褲換下，再由林琨詠搭載甲○○、朱○○，在返回賴
    ○期家之途中，由甲○○將上開牛仔褲、短褲及 T恤丟棄在
    太平市中山路 1段之坪林橋下。而賴○期之兄賴○翔（業經
    臺灣臺中地方法院少年法庭裁定交付保護管束）於同日上午
    7 時30分許，則將曾○○在殺害陳○○時已沾染血跡之七分
    褲，拿到其住家前之荔枝園內丟棄。
  (九)嗣於同日上午 7時55分許，民眾向臺中縣警察局太平分局報
    案陳稱發現開天宮之路旁留有大量血跡，遂由太平分局坪林
    派出所指派警員前往探查，而在路旁草叢內尋得陳○○之屍
    體。經循線追查後，發覺曾○○等人犯罪嫌疑重大，待突破
    其心防後，由曾○○帶同警員到太平市○○路0段000巷0號2
    樓（FBI網咖2館）後方陽臺之冷氣機房，扣得犯罪所用之兇
    刀管制武士刀1支、非管制之刀械1支、西瓜刀（銀色握把）
    1支及預備供犯罪所用之西瓜刀（黑色握把）1支。又於同日
    16時40分許，曾○○帶同警員前往賴○期住家前荔枝園內，
    尋獲並扣得案發時曾○○所穿沾有血跡之七分褲。再於同月
    15日20時40分許，由林琨詠帶同警員至太平市中山路一段坪
    林橋下，尋獲扣得案發時甲○○所穿之藍色牛仔褲 1件及林
    琨詠所穿之深灰色無袖短T恤、米白色短褲各1件，而獲悉上
    情。
三、案經臺灣臺中地方法院檢察署檢察官據報相驗後自動檢舉、
    林○○訴由臺中縣警察局太平分局報請臺灣臺中地方法院檢
    察署檢察官、陳○○之父乙○○向臺灣臺中地方法院檢察署
    檢察官提出告訴後，由臺灣臺中地方法院檢察署檢察官偵查
    起訴。

    理  由
一、程序部分：
  (一)按法院或檢察官得囑託醫院、學校或其他相當之機關、團體
    為鑑定，或審查他人之鑑定，並準用刑事訴訟法第 203條至
    第206條之1之規定，刑事訴訟法第208條第1項亦定有明文。
    依此，檢察官對於偵查中之案件，認為須實施鑑定者，固應
    就具體個案，選任鑑定人或囑託鑑定機關（團體）為之；但
    對於司法警察機關調查中之案件，或有量大或急迫之情形，
    為因應實務之現實需求，如檢察官針對該類案件之性質（例
    如：查扣之毒品必須檢驗其成份、對施用毒品之犯罪嫌疑人
    必須檢驗其體內有無毒品代謝反應、對於查扣之槍砲彈藥必
    須檢驗有無殺傷力、對違反野生動物保育法案件必須鑑定是
    否屬於保育類動物案件等），認為當然有鑑定之必要者，經
    參考法務部92年5月20日法檢字第000000000號函送之法務部
    「因應刑事訴訟法修正工作小組」研討之刑事訴訟法修正相
    關議題第21則之共識結論，以及臺灣高等法院於92年8月1日
    舉行之刑事訴訟法新制法律問題研討會第 3則法律問題研討
    結果之多數說（載於司法院92年 8月印行「刑事訴訟法新製
    法律問題彙編」第15頁至第18頁），基於檢察一體原則，得
    由該管檢察長對於轄區內之案件，以事前概括選任鑑定人或
    囑託鑑定機關（團體）之方式，俾便轄區內之司法警察官、
    司法警察對於調查中之此類案件，得即時送請事前已選任之
    鑑定人或囑託之鑑定機關（團體）實施鑑定，該鑑定人或鑑
    定機關（團體）亦應視同受承辦檢察官所選任或囑託而執行
    鑑定業務，其等出具之書面鑑定報告應屬刑事訴訟法第 206
    條所定之傳聞例外，當具有證據能力（法務部92年9月1日法
    檢字第0000000000號函可供參照）。從而，本件扣案之刀械
    ，經由查獲之警察單位臺中縣警察局實施鑑定，該鑑定機關
    所出具98年8月11日中縣警保民字第 0000000000號函關於扣
    案刀械之鑑定結果，即具有證據能力，而得為本案之證據。
  (二)次按被告以外之人於偵查中向檢察官所為之陳述，除顯有不
    可信之情況外，得為證據，刑事訴訟法第159條之 1第2項亦
    定有明文。本件證人林琨詠、曾○○、張志宇、鄭○○、朱
    ○○、賴○翔、賴○期、賴○文、林○○、乙○○、羅安成
    、陳世玉、武一帆、許○○、俞○○、丁○○、廖○○、江
    ○○、蔡新民等人於偵查中向檢察官所為之陳述，已依法具
    結，本院復查無有何顯不可信之情況，且檢察官、被告及辯
    護人就上開證人此部分之證述，於本院審理中均不爭執其證
    據能力，復未曾於言詞辯論終結前聲明異議，而本院審酌上
    開陳述作成時之情況，認上開證人等在偵查中之證述有證據
    能力。
  (三)再按被告以外之人於審判外之陳述，雖不符刑事訴訟法第15
    9條之1至第159條之4之規定，然經當事人於審判程序同意作
    為證據，法院審酌該言詞陳述作成時之情況，認為適當者，
    亦得為證據；當事人、代理人或辯護人於法院調查證據時，
    知有刑事訴訟法第159條第1項不得為證據之情形，而未於言
    詞辯論終結前聲明異議者，視為有前項之同意，同法第 159
    條之 5定有明文。查證人林琨詠、曾○○、張志宇、鄭○○
    、朱○○、賴○翔、賴○期、賴○文、林○○、乙○○、羅
    安成、高買美連等人於警詢時所為之陳述，固為審判外之陳
    述而屬傳聞證據，然檢察官、被告及辯護人就上開證人於審
    判外之陳述，在本院審理中均不爭執其證據能力，復未曾於
    言詞辯論終結前聲明異議，而本院審酌上開陳述作成時之情
    況，並無違法取證之瑕疵，認以之作為證據為適當，揆諸上
    開規定，上開證人於審判外之陳述，自皆有證據能力。
  (四)又被告以外之人於審判外向法官所為之陳述，得為證據，刑
    事訴訟法第159條之1第 1項定有明文，本件證人林琨詠、曾
    ○○、張志宇、鄭○○、朱○○、賴○翔、賴○期、賴○文
    、林○○等人於臺灣臺中地方法院少年法庭調查中，向法官
    所為之陳述，均得為本案之證據。
二、上開事實，業據被告甲○○迭於原審及本院審理中坦承不諱
    。且查：
  (一)本案並有下列證據可為佐證：
  1.證人林琨詠之證述：
    (1)警詢筆錄（98年度少連偵字第78號卷一第20頁至第23頁、
      第24頁至第25頁、指認相片第27頁、98年度少連偵字第78
      號卷二第14頁）。
    (2)偵查筆錄（98少連偵字第78號卷一第199頁至第202頁、98
      年度少連偵字第78號卷二第7頁、第173頁、第174頁、第1
      93頁、第194頁）。
    (3)臺灣臺中地方法院少年法庭筆錄（98年度少連偵字第78號
      卷二第106頁至第109頁）。
  2.證人曾○○之證述：
    (1)警詢筆錄（98年度少連偵字第78號卷一第35頁至第40頁、
      第42頁至第45頁、指認相片第47頁、第252頁至第256頁、
      指認相片第257頁）。
    (2)偵查筆錄（98年度少連偵字第78號卷一第176頁至第181頁
      、98年度少連偵字第78號卷二第44頁、第45頁至第46頁、
      第47頁、第48頁、第51頁至第52頁、第53頁、第54頁、98
      年度少連偵字第78號卷二第175頁、第192頁至第194頁）
      。
    (3)臺灣臺中地方法院少年法庭筆錄（98年度少連偵字第78號
      卷二第67頁至第71頁、第82頁至第88頁、第109頁、第118
      頁至第121頁、第126頁、第142頁至第145頁）。
  3.證人張志宇之證述：
    (1)警詢筆錄（98年度少連偵字第78號卷一第28頁至第30頁、
      第31頁至第32頁、指認相片第34頁）。
    (2)偵查筆錄（98年度少連偵字第78號卷一第203頁至第205頁
      、98年度少連偵字第78號卷二第 5頁、第7頁、第173頁至
      第174頁、第194頁至第195頁）。
    (3)臺灣臺中地方法院少年法庭筆錄（98年度少連偵字第78號
      卷二第110頁至第112頁）。
  4.證人鄭○○之證述：
    (1)警詢筆錄（98年度少連偵字第78號卷一第49頁至第52頁、
      第53頁至第54頁、指認相片第56頁、太平分局警卷第70頁
      至第71頁、指認照片第74頁）。
    (2)偵查筆錄（98年度少連偵字第78號卷一第182頁至第184頁
      、98年度少連偵字第78號卷二第47頁、第49頁、第50頁、
      第53頁）。
    (3)臺灣臺中地方法院少年法庭筆錄（98年度少連偵字第78號
      卷二第74頁至第76頁、第92頁至第95頁、第124頁至第125
      頁、第155頁至第157頁）。
  5.證人朱○○之證述：
    (1)警詢筆錄（98年度少連偵字第78號卷一第57頁至第60頁、
      第61頁至第62頁、指認相片第64頁、第267頁至第268頁、
      指認照片第269頁、太平分局卷第75頁至第76頁、指認照
      片第77頁）。
    (2)偵查筆錄（98年度少連偵字第78號卷一第191頁至第193頁
      、98年度少連偵字第78號卷二第49頁、第50頁、第 194頁
      ）。
    (3)臺灣臺中地方法院少年法庭筆錄（98年度少連偵字第78號
      卷二第71頁至第73頁、第88頁至第92頁、第122頁至第123
      頁、第153頁至第154頁）。
  6.證人賴○翔之證述：
    (1)警詢筆錄（98年度少連偵字第78號卷一第66頁至第68頁、
      第69頁至第70頁、指認相片第71頁、太平分局警卷第78頁
      至第80頁、指認照片第82頁）。
    (2)偵查筆錄（98年度少連偵字第78號卷一第188頁至第190頁
      、98年度少連偵字第86號卷第36頁至第37、第39頁至第40
      頁、第41頁）。
    (3)臺灣臺中地方法院少年法庭筆錄（98年度少連偵字第78號
      卷二第76頁至第77頁、第99頁至第101頁、第128頁、第15
      7頁至第158頁）。
  7.證人賴○期之證述：
    (1)警詢筆錄（98年度少連偵字第78號卷一第72頁至第74頁、
      第75頁至第77頁、指認相片第78頁、第270頁至第275頁、
      指認照片第277頁、太平分局警卷第61頁至第66頁、指認
      照片第69頁）。
    (2)偵查筆錄（98年度少連偵字第78號卷一第185頁至第187頁
      、98年度少連偵字第78號卷二第44頁、第47頁、第49頁、
      第51頁、第52頁、第53頁、第193至第195頁）。
    (3)臺灣臺中地方法院少年法庭筆錄（98年度少連偵字第78號
      卷二第73頁至第74頁、第126頁、第150頁至第152頁）。
  8.證人賴○文之證述：
    (1)警詢筆錄（98年度少連偵字第78號卷一第258頁至第264頁
      、指認相片第266頁）。
    (2)偵查筆錄（98年度少連偵字第78號卷二第48至第49頁、第
      52頁）。
    (3)臺灣臺中地方法院少年法庭筆錄（98年度少連偵字第78號
      卷二第163頁至第165頁）。
  9.證人林○○之證述：
    (1)警詢筆錄（98年度少連偵字第78號卷一第247頁至第249頁
      、指認相片第249頁、第250頁至第251頁、指認相片第250
      頁、太平分局警卷第14頁至第15頁、指認照片第17頁、第
      18頁至第19頁、指認照片第21頁）。
    (2)偵查筆錄（98年度少連偵字第86號卷第6至第8頁、第40頁
      至第41頁）。
    (3)臺灣臺中地方法院少年法庭筆錄（98年度少連偵字第78號
      卷二第148頁至第150頁）。
  10.證人乙○○之證述：
    (1)警詢筆錄（98年度少連偵字第78號卷一第79頁至第81頁、
      指認相片第249頁、第250頁至第251頁、指認相片第250頁
      ）。
    (2)偵查筆錄（98年度少連偵字第78號卷二第52至第54頁、98
      年度相字第1128號卷第18頁至第19頁、第32頁）。
  11.證人羅安成之證述：
    (1)警詢筆錄（98年度少連偵字第78號卷一第234頁至第240頁
      、指認相片第243頁）。
    (2)偵查筆錄（98年度少連偵字第78號卷二第47頁、第49頁、
      第52頁）。
  12.證人陳世玉之警詢證述（筆錄詳98年度少連偵字第86號卷第
    11頁至第12頁）、高買美連警詢證述（筆錄詳98年度相字第
    1128號卷第5頁至第6頁）、武一帆警詢證述（筆錄詳太平分
    局警卷第41頁至第43頁、指認照片第45頁）、許○○警詢證
    述（筆錄詳太平分局警卷第83頁至第85頁、指認相片第86頁
    ）、江○○警詢證述（筆錄詳太平分局警卷第87頁至第89頁
    、指認相片第90頁）、廖○○警詢證述（筆錄詳太平分局警
    卷第91頁至第93頁、指認相片第95頁）、丁○○警詢證述（
    筆錄詳太平分局警卷第96頁至第98頁、指認相片第99頁）、
    俞○○警詢證述（筆錄詳太平分局警卷第100頁至第102頁、
    指認相片第103頁）。
  13.證人武一帆偵查中之證述（筆錄詳98年度少連偵字第86號卷
    第37頁）、許○○偵查中之證述（筆錄詳98年度少連偵字第
    86號卷第37頁）、俞○○偵查中之證述（筆錄詳98年度少連
    偵字第86號卷第37頁至第38頁）、丁○○偵查中之證述（筆
    錄詳98少連偵字第86號卷第38頁）、廖○○偵查中之證述（
    筆錄詳98年度少連偵86號卷第39頁）、江○○偵查中之證述
    （筆錄詳98少連偵字第86號卷第39頁）、蔡新民偵查中之證
    述（筆錄詳98年度相字第1128號卷第14頁至第15頁）。
  14.曾○堯自白書（98年度少連偵字第78號卷一第41頁）、刀械
    照片 4張（98年度少連偵字第78號卷一第92頁）、曾○堯帶
    同員警取刀械照片15張（98年度少連偵字第78號卷一第98頁
    至第105頁）、曾○堯帶同員警取棄置衣褲照片9張（98年度
    少連偵字第78號卷一第105頁至第109頁）、曾○堯左腳受傷
    及沾血跡照片11張（98少連偵78號卷一第110頁至第115頁）
    、被告甲○○犯案所穿衣褲鞋子照片13張（98年度少連偵字
    第78號卷一第115頁至第121頁）、刑案現場照片（98年度少
    連偵字第78號卷一第144頁至第175頁）、取木棒照片（98年
    度少連偵字第78號卷一第282頁至第287頁）、搜索扣押目錄
    表（98年度少連偵字第78號卷一第86頁、曾○堯刀械 4支）
    、搜索扣押目錄表（98年度少連偵字第78號卷一第90頁、曾
    ○堯七分褲 1件）、搜索扣押目錄表（98年度少連偵78號卷
    一第281頁、曾○堯木棒2支）。
  15.搜索扣押筆錄（98年度少連偵字第78號卷二第16頁）、搜索
    扣押目錄表（98年度少連偵字第78號卷二第18頁）、陳○○
    被害部分監視器翻拍照片17張（98年度少連偵字第78號卷二
    第19頁至第21頁）、棄置血衣、血褲起獲照片（98年度少連
    偵字第78號卷二第22頁至第28頁）、臺中縣警察局98年 8月
    11日中縣警保民字第0000000000號函（98年度少連偵字第78
    號卷二第29頁至第31頁，刀械鑑定結果編號000000-0為管制
    武士刀、編號000000-0非屬管制刀械）、內政部警政署刑事
    警察局鑑驗書98年8月3日刑紋字第0000000000號函（98年度
    少連偵字第78號卷二第32頁至第40頁、指紋 2枚與朱○○右
    中指相符、掌紋與曾○○左腳相符）、扣押物品清單（98年
    度少連偵字第78號卷二第183頁）。
  16.現場照片10張（98年度相字第1128號卷第 7頁至第11頁）、
    刑案現場測繪圖（98年度相字第1128號卷第12頁）、相驗筆
    錄（98年度相字第1128號卷第13頁）、解剖筆錄（98年度相
    字第1128號卷第17頁）、相驗屍體證明書（98年度相字第11
    28號卷第20頁、第22頁）、臺灣臺中地方法院檢察署法醫鑑
    定報告（98年度相字第1128號卷第23頁至第27頁）、臺灣臺
    中地方法院檢察署法醫驗斷書（98年度相字第1128號卷第28
    頁至第29頁）。
  17.林○○國軍臺中總醫院附設民眾診療服務處診斷證明書（太
    平分局警卷第117頁）、取木棒照片（太平分局警卷第118頁
    至第124頁）
  18.臺中縣警察局鑑識課刑案現場勘查報告1冊。
  (二)按刑法上之故意，依刑法第13條第1項、第2項之規定，分為
    直接故意（或確定故意）與間接故意（或不確定故意）二種
    。前者指行為人對於構成犯罪之事實，明知並有使之發生（
    實現）該事實之決意，進而實施該犯罪決意之行為；後者指
    行為人對於構成犯罪之事實，預見其有發生（實現）之可能
    ，因該犯罪事實之發生（實現）不違背其本意，乃予容認，
    任其發生（實現）之情形而言，二者既非相同，其惡性之評
    價當非無輕重之別（最高法院81年度臺上字第5901號判決意
    旨參照）。被告甲○○就與曾○○共同殺害林○○未遂部分
    ，其 2人先係與賴○文共同基於教訓林○○之傷害犯意聯絡
    ，共同下手傷害林○○，然於林○○遭以木棍痛毆及以機車
    壓碾不支昏迷之後，被告與曾○○即變更傷害犯意為不確定
    殺人之故意，二人合力將林○○猛力丟下道路坡崁，對於其
    等之此一行為，其二人均顯可預見被害人林○○極有可能發
    生死亡之結果，且該犯罪結果之發生（實現）並不違背其等
    二人之本意，而故予容認為之甚明。另就被告與曾○○、朱
    ○○、賴○期共同殺害陳○○部分，依前所論述，其係有直
    接故意，則至為灼然。
  (三)綜前所述，堪認被告前開之自白與事實相符，而足以採信。
    且被害人林○○雖未死亡，但其所受傷害，以及被害人陳○○之死亡，均確實係因被告之行為所致，則被告之行為與被
    害人陳○○死亡、林○○所受傷害間具有直接關聯，亦十分
    明確。本案事證明確，被告前揭犯行均堪以認定，應予依法
    論科。
三、論罪科刑部分：
  (一)犯罪事實欄一殺害林○○未遂部分：
    1.核被告甲○○所為如犯罪事實欄一殺害林○○未遂部分，
      係犯刑法第271條第2項、第 1項之殺人未遂罪。公訴意旨
      雖認為被告同一行為亦構成刑法第293條第1項之遺棄罪云
      云，然被告與曾○○合力將傷重而奄奄一息之林○○丟下
      道路坡崁之行為，顯係基於不確定之殺人犯意為之，並非
      另起遺棄之犯意而為，已詳述如前，是此部分應不構成刑
      法第293條第1項之遺棄罪，附予敘明。
    2.被告就此殺害林○○未遂部分與曾○○有犯意聯絡與行為
      分擔，均為共同正犯。
    3.被告已著手於殺害林○○行為之實施，然尚未發生被害人
      死亡之結果，其殺人犯罪尚屬未遂，爰依刑法第25條第 2
      項規定減輕其刑。
  (二)犯罪事實欄二殺害陳○○部分：
    1.按刑法分則或刑法特別法中規定之結夥二人或三人以上犯
      罪，應以在場共同實施或在場參與分擔實施犯罪之人為限
      ，不包括同謀共同正犯在內，此有最高法院76年臺上字第
      7210號判例可資參照，本件被告甲○○與曾○○、朱○○
      、賴○期 4人雖共謀行兇，但實際持刀之人，僅甲○○與
      曾○○ 2人，是此部分被告甲○○於夜間在公共場所攜帶
      刀械並持以遂行殺人犯行，所為係犯刑法第271條第1項之
      殺人罪、槍砲彈藥刀械管制條例第15條第1款、第2款之加
      重攜帶刀械罪，起訴書認尚應構成同條項第 3款之結夥加
      重攜帶刀械罪，應有誤解。
    2.被告甲○○一行為觸犯上開刑法第271條第1項之殺人罪、
      槍砲彈藥刀械管制條例第15條第1款、第2款之加重攜帶刀
      械罪二罪名，應依刑法第55條規定，從較重之殺人罪處斷
      。
    3.被告甲○○與曾○○、賴○期、朱○○，就殺害陳○○與
      加重攜帶刀械部分，有犯意聯絡及行為分擔，均為共同正
      犯。
    4.而其於殺害陳○○後，遺棄陳○○屍體之行為，核係犯刑
      法第247條第1項之遺棄屍體罪。此部分與林琨詠、曾○○
      有犯意聯絡及行為分擔，為共同正犯。
  (三)被告甲○○所犯上開殺人未遂罪、殺人罪、遺棄屍體罪，三
    行為間，犯意各別，行為態樣不同，應分論併罰。又被告甲○○於行為時雖已年滿18歲，已有刑事責任能力，然尚未年
    滿20歲，仍為未成年人，應無兒童及少年福利法第70條第 1
    項加重規定之適用。
四、原審以被告本案之上揭事證均極為明確，並審酌被告甲○○
    年輕氣盛，平日與被害人林○○、陳○○均係朋友，竟分別
    因細故而持械行兇，且處心積慮謀議犯罪計畫，並分別持木
    棍、刀械等器具行兇，手段至為兇殘，且不顧被害人死活情
    形，2 次均丟棄被害人，視人命如敝屣，加以犯罪後雖坦承
    犯行，但無法與被害人或其家屬和解，徵得其原諒。殺害林
    ○○未遂部分，並審酌被害人最終所受傷害之情形，而量處
    被告有期徒刑 6年，且依其性質認有褫奪公權之必要，依刑
    法第37條第2項規定宣告褫奪公權 5年。另敘明扣案木棒2支
    （98年度少連偵字第78號卷一第281頁）及未扣案木棒1支，
    雖為被告等人毆打林○○所用之物，然此係賴○文、曾○○
    於路旁撿拾之物品，並非2人所有之物，此業據其2人陳述明
    確，而不予宣告沒收。再就被告殺害陳○○部分，則審酌被
    害人所受刀傷之情形，以及被告殺人之動機非為謀財害命等
    情，認被告雖無量處極刑之必要，然一般監獄短期教化，顯
    已不足改變其惡性，是量處被告無期徒刑，並依刑法第37條
    第 1項之規定宣告褫奪公權終身。復以扣案屬槍砲彈藥刀械
    管制條例之武士刀1把，為違禁物，而依刑法第38條第1項第
    1款規定沒收之，另非屬槍砲彈藥刀械管制條例之刀械1支、
    西瓜刀 2支，係被告甲○○或共犯曾○○所有，除黑色握把
    之西瓜刀 1支原為曾○○所有預備供殺害陳○○之用，然於
    當場未使用外，其餘 2把刀器，均係共犯曾○○或甲○○所
    有而於殺害陳○○時使用之物，上開 3把刀械爰依刑法第38
    條第1項第2款規定沒收之。至被告遺棄屍體部分，則量處有
    期徒刑10月。復就被告甲○○所犯上開 3罪，依刑法第51條
    第4款前段、第8款規定，定其應執行之刑。核其認事用法均
    無不當，量刑亦屬妥適。被告提起上訴，以原審量刑明顯過
    重云云，指摘原審判決不當。惟按刑之量定，係實體法上賦
    予法院得自由裁量之事項，倘其未逾越法律所規定之範圍，
    又未明顯違背正義，即不得任意指摘為違法。本件原審量刑
    時，已依刑法第57條之規定審酌被告之上開一切情狀，而量
    處罪刑，經核原審並未逾越法律所規定之範圍，又無明顯違
    背正義，被告上訴為無理由，應予駁回。
據上論斷，應依刑事訴訟法第三百六十八條，判決如主文。
本案經檢察官戊○○到庭執行職務。
中    華    民    國    99    年     5    月     4    日
            刑事第一庭  審判長法  官  陳  紀  綱
                              法  官  林  欽  章
                              法  官  張  智  雄
以上正本證明與原本無異。
如不服本判決應於收受送達後十日內向本院提出上訴狀，其未敘
述上訴之理由者並得於提起上訴後十日內向本院補提理由書（均
須按他造當事人之人數附繕本）「切勿逕送上級法院」。

                              書記官  詹  雅  婷

中    華    民    國    99    年     5    月     4    日


附錄本案論罪科刑法條：

中華民國刑法第271條
（普通殺人罪）
殺人者，處死刑、無期徒刑或10年以上有期徒刑。
前項之未遂犯罰之。
預備犯第1項之罪者，處2年以下有期徒刑。

中華民國刑法第247條
（侵害屍體罪、侵害遺骨遺髮殮物遺灰罪）
損壞、遺棄、污辱或盜取屍體者，處6月以上5年以下有期徒刑。
損壞、遺棄或盜取遺骨、遺髮、殮物或火葬之遺灰者，處5年以
下有期徒刑。
前二項之未遂犯罰之。

槍砲彈藥刀械管制條例第15條
未經許可攜帶刀械而有下列情形之一者，處2年以下有期徒刑：
一、於夜間犯之者。
二、於車站、埠頭、航空站、公共場所或公眾得出入之場所犯之
    者。
三、結夥犯之者。

司法院資訊處製作；財團法人民間司法改革基金會備份。
